臺灣臺北地方法院小額民事判決
110年度北小字第4113號
原      告  朋威旅行社股份有限公司

法定代理人  陳芊妏
訴訟代理人  陳鎮泉

被      告  林幸宜
被      告  晶華國際旅行社股份有限公司

法定代理人  王日輝
訴訟代理人  譚德英
上列當事人間給付報酬事件，本院於民國111年2月7日言詞辯論
終結，判決如下：
    主      文
被告林幸宜應給付原告新臺幣48,000元，及自民國110年4月24日
起至清償日止，按年息5%計算之利息。
被告晶華國際旅行社股份有限公司應給付原告新臺幣48,000元，
及自民國110年4月15日起至清償日止，按年息5%計算之利息。
前二項所命給付，任一被告已為一部或全部之給付者，其他被告
於該給付範圍內免為給付之義務。 
訴訟費用新臺幣1,000元，由被告林幸宜、晶華國際旅行社股份
有限公司共同負擔。 
本判決得假執行。但被告林幸宜、晶華國際旅行社股份有限公司
如以新臺幣48,000元為原告預供擔保後，得免為假執行。
    事實及理由
一、原告主張：被告晶華國際旅行社股份有限公司（下稱晶華旅
    行社）暨其經理林幸宜協助旗下旅客加入伊舉辦之民國110
    年2月20日武陵賞櫻一日遊，共計39位旅客，並簽立國內個
    別旅遊定型化契約書（下稱系爭旅遊契約），伊於110年2月
    4日收受林幸宜簽發之支票1紙（下稱系爭支票，發票日110
    年2月17日、票面金額新臺幣（下同）48,000元）作為訂金
    ，旅遊結束後，林幸宜表示因旅遊車輛在武陵農場入口等待
    時間過長要求賠償，惟旅客僅等候約略半小時，該日晚餐亦
    加菜表示致意，事後支票發生跳票，林幸宜僅給付尾款12,8
    00元，仍拒絕給付訂金款項，屢催未獲置理，為此依旅遊契
    約、委任關係請求被告2人給付等語。並聲明：㈠被告林幸宜
    應給付原告48,000元，及自支付命令送達翌日起至清償日止
    ，按年息5%計算之利息。㈡被告晶華旅行社應給付原告48,00
    0元，及自支付命令送達翌日起至清償日止，按年息5%計算
    之利息。㈢前二項給付，如任一被告已為一部或全部之給付
    者，其他被告於該給付範圍內免為給付之義務。
二、被告之答辯如下，均聲明：原告之訴駁回。
  ㈠被告林幸宜則以：原告未履行旅遊契約，遊覽車因未申請入
    園證致無法進入園區，11時到達武陵農場園區入口，11時50
    分39名旅客下車步行30分鐘到達旅客服務中心，於15時30分
    離開園區，與預定16時30分離開園區不符，原告應賠償39名
    旅客每人500元，原告無通行證為何可以接團，伊因此才跳
    票等語置辯。
　㈡被告晶華旅行社則以：林幸宜並非伊公司員工，而是伊公司
    老客戶，伊不知有此旅遊團，也無金流進出紀錄，訂金、尾
    款均由林幸宜自己支付，契約也是林幸宜簽立，旅遊團有糾
    紛與伊無涉；林幸宜這類有客源的牛頭旅遊業者常見，伊也
    多有配合，所以有業務自行刻公司合約章，契約上伊公司橢
    圓章伊詢問是否林幸宜自己拿來蓋，林幸宜說忘記了等語置
    辯。　　　
三、本院之判斷：
  ㈠按稱委任者，謂當事人約定，一方委託他方處理事務，他方
    允為處理之契約，民法第528條定有明文。又按旅行業應專
    業經營，以公司組織為限，並應於公司名稱上標明旅行社字
    樣，旅行業管理規則第4條定有明文。準此，被告林幸宜並
    無法以個人名義對外招攬旅客並安排旅遊，被告晶華旅行社
    亦否認林幸宜為其公司員工，並提出第二代旅行業管理系統
    查詢資料為證（見本院卷第115頁），可認被告林幸宜係違
    法招攬旅客並安排旅遊至明。惟被告林幸宜既代為收受旅客
    之全部團費，此為被告林幸宜所自承（見本院卷第122頁）
    ，並有其提出之報名表可佐，佐以卷附國內個別旅遊定型化
    契約書最末頁（見本院卷第41頁）關於乙方（按即原告）委
    託之旅行業副署欄位，其上於公司負責人欄有林幸宜之簽名
    ，可認原告與被告林幸宜間具有事務處理之關係，應適用委
    任契約之法律規定。又按受任人因處理委任事務，所收取之
    金錢、物品及孳息，應交付於委任人，民法第541條第1項定
    有明文。被告林幸宜既向除了自己以外之其他團員（共38人
    ）收取每人1,900元，並代為簽訂系爭旅遊契約，自應依旅
    遊契約第5條約定給付全部旅遊費用60,800元（=每位1,600
    元×38位，林幸宜即俗稱之牛頭，享有38+1優惠，就其自身
    為免費旅遊）予原告，被告林幸宜迄今僅繳付尾款12,800元
    （見本院卷第113頁），就48,000元則簽發系爭支票交付原
    告，然系爭支票因存款不足而跳票，有支票影本、退票理由
    單可佐（見司促卷第19頁），則原告依系爭契約請求被告林
    幸宜給付旅遊費用48,000元，及自支付命令送達翌日即110
    年4月24日起（見司促卷第41頁）至清償日止，按年息5 %計
    算之利息，自屬有據。至被告林幸宜辯稱遊覽車未辦入園證
    ，導致旅客步行30分鐘至旅客服務中心，並於15時30分離開
    園區，原告未履行旅遊契約，須賠償每位旅客500元云云，
    此為原告所否認，自應由被告林幸宜就此負舉證責任。被告
    林幸宜固提出有其與另2名旅客簽名之申訴答辯書、報名表
    為證，然110年2月20日武陵農場1日遊之約定安排行程為何
    ？未見被告提出相關舉證，縱原告就該輛遊覽車未申請入園
    證，非不得調度其他已入園車輛進行接駁，然斯時為賞櫻旺
    季，車輛塞車時有所聞，旅客因而步行至旅客服務中心、甚
    或提早離開園區等，致旅遊內容稍有變更，然旅客既未當場
    表示不同意旅遊變更，或表示終止旅遊契約之意思，被告林
    幸宜亦未舉證原告有何因此減少之費用而需退還旅客，其片
    面抗辯應賠償每位旅客500元云云，並非可採。
  ㈡次按以自己之行為表示以代理權授與他人，或知他人表示為
    其代理人而不為反對之表示者，對於第三人應負授權人之責
    任。但第三人明知其無代理權或可得而知者，不在此限，民
    法第169條定有明文。而民法關於表見代理之規定，本質上
    為無權代理，然因具有一定特殊事由，足以令人相信其有代
    理權時，由本人負授權人之責。經查，依卷附國內個別旅遊
    定型化契約書最末頁關於乙方委託之旅行業副署欄位（見本
    院卷第41頁），蓋有晶華旅行社之圓形簽約章，佐以原告陳
    稱簽約時係派員至晶華旅行社所在地，由林幸宜蓋用該簽約
    章等情（見本院卷第121頁），縱認林幸宜並非晶華旅行社
    之職員，以其於晶華旅行社營業地址，取出並蓋用晶華旅行
    社簽約章，並於該定型化契約書頁末旅行社負責人欄上簽名
    ，可認林幸宜係以晶華旅行社名義簽立受委任招攬旅客之系
    爭旅遊契約，被告晶華旅行社自承就林幸宜此類有客源之牛
    頭，亦多有配合（見本院卷第139頁），可認其就林幸宜以
    其公司名義在外招攬旅客，並未表示反對之意思，被告晶華
    旅行社確實具有授權代理之表見外觀存在，其就林幸宜在外
    所為自應對於原告負授權人之責任，則原告請求被告晶華旅
    行社給付上開積欠之旅遊費用48,000元，及自支付命令送達
    翌日即110年4月15日起（見司促卷第37頁）至清償日止，按
    年息5%計算之利息，洵屬有據。
  ㈢再按不真正連帶債務，係指數債務人以同一目的，本於各別
    之發生原因，對債權人各負全部給付之義務，因債務人其中
    一人為給付，他債務人即應同免其責任之債務而言。故不真
    正連帶債務人中之一人所為之清償，如已滿足債權之全部，
    即應發生絕對清償效力，債權人不得再向他債務人請求清償
    （最高法院100年度台上字第848號判決意旨參照）。查原告
    依系爭旅遊契約之委任關係得請求被告林幸宜給付48,000元
    及遲延利息，亦得表見代理規定請求被告晶華旅行社負授權
    人責任，債務發生原因雖不同，但目的同一，如其中一人為
    清償給付，其餘之人於其給付範圍內即應同免其責任。是被
    告林幸宜、晶華旅行社就本件48,000元債務即成立不真正連
    帶債務。
五、綜上，原告依契約、委任法律關係請求㈠被告林幸宜應給付
    原告48,000元，及自110年4月24日起至清償日止，按年息5%
    計算之利息。㈡被告晶華旅行社應給付原告48,000元，及自1
    10年4月15日起至清償日止，按年息5%計算之利息，㈢前二項
    給付，如任一被告已為一部或全部之給付者，其他被告於該
    給付範圍內免為給付之義務，為有理由，應予准許。
六、本件事證已臻明確，兩造其餘攻擊防禦方法及所提證據，於
    判決結果不生影響，爰不逐一論列。
七、本件原告勝訴部分係小額程序為被告敗訴之判決，依民事訴
    訟法第436條之20規定，應依職權宣告假執行。為衡平之故
    ，併依同法第392條第2項規定，依職權宣告被告如預供擔保
    ，得免為假執行。
八、訴訟費用負擔之依據：民事訴訟法第78條、第85條第1項。
    依職權確定訴訟費用額為1,000元（第一審裁判費）由被告
    林幸宜、晶華旅行社共同負擔。
中　　華　　民　　國　　111 　年　　3 　　月　　18　　日
                  臺北簡易庭  法  官  張瓊華
以上正本係照原本作成。
如不服本判決，須以違背法令為理由，應於判決送達後20日內向
本庭（臺北市○○○路0 段000 巷0 號）提出上訴狀（須附繕本）
。如委任律師提起上訴者，應一併繳納上訴審裁判費。
中　　華　　民　　國　　111 　年　　3 　　月　　18　　日
　　　　　　　　　　　　　　　書記官  賴敏慧
附錄：
一、民事訴訟法第436條之24第2項：
    對於小額程序之第一審裁判上訴或抗告，非以其違背法令為
    理由，不得為之。
二、民事訴訟法第436條之25：
    上訴狀內應記載上訴理由，表明下列各款事項：
  ㈠原判決所違背之法令及其具體內容。
  ㈡依訴訟資料可認為原判決有違背法令之具體事實。